【裁判字號】    95,上訴,2190
【裁判日期】    951130
【裁判案由】    違反槍砲彈藥刀械管制條例等
【裁判全文】
臺灣高等法院臺中分院刑事判決        95年度上訴字第2190號
上  訴  人
即  被  告  戊○○
選任辯護人  張淑琪  律師
上列上訴人因違反槍砲彈藥刀械管制條例等案件，不服臺灣臺中
地方法院95年度訴字第1375號中華民國95年8月18日第一審判決
（起訴案號：臺灣臺中地方法院檢察署95年度偵緝字第198號）
，提起上訴，本院判決如下：
    主  文
原判決撤銷。
戊○○共同未經許可，持有手槍，累犯，處有期徒刑伍年肆月，
併科罰金新臺幣伍萬元，罰金如易服勞役，以銀元參佰元即新臺
幣玖佰元折算壹日。
    事  實
一、戊○○前因偽造文書案件，經法院判處有期徒刑5月確定，
    於民國（下同）91年12月31日以易科罰金執行完畢。
二、緣戊○○之友人乙○○（另案經臺灣臺中地方法院以92年度
    訴字第1314號判決就寄藏持有槍彈部分處有期徒刑5年6月，
    併科罰金新臺幣6萬元，妨害自由、傷害、恐嚇取財未遂部
    分處有期徒刑10月確定）於92年間，曾受劉小萍（現另案由
    臺灣屏東地方法院以94年度訴字第999號案件審理中）委託
    ，代為寄藏劉小萍所有具殺傷力之以色列IMI廠製造之941型
    制式半自動手槍1枝（槍枝管制編號：0000000000號，俗稱
    沙漠之鷹，含彈匣2個）與具殺傷力之子彈1批，將之藏放在
    臺中縣太平市○○路大明巷11號乙○○住處內。嗣乙○○因
    認湯錦裕積欠其債務未還，並得知湯錦裕與甲○○間有工程
    款糾紛，認有機可乘，即起意假藉受湯錦裕委託處理工程款
    之名義，以暴力向甲○○催討工程款。乙○○遂與丙○○（
    另案經臺灣臺中地方法院以92年度訴字第1314號判決科處有
    期徒刑4年6月確定）、戊○○、劉小萍及綽號「細漢」（即
    『阿本』）真實姓名年籍均不詳之成年男子，共同意圖為自
    己不法之所有、基於妨害自由、傷害、恐嚇取財之犯意聯絡
    ，先由劉小萍使用丙○○之0000000000號行動電話撥打聯繫
    販售人頭帳戶者，而由丙○○至臺中市○○路與北屯路交岔
    口某檳榔攤附近，自不詳姓名年籍之成年男子處（並無證據
    足資證明係共同正犯）取得台新銀行、戶名林瑞華、帳號00
    000000000000號之存摺及提款卡，俾恐嚇甲○○後供其匯入
    款項之用。而乙○○、丙○○、戊○○與綽號「細漢」者，
    均明知不得無故持有手槍，竟未經許可，共同基於持有手槍
    之犯意聯絡，於92年3月5日晚間11時30分許，由乙○○攜帶
    劉小萍所有上開寄放在其住處之沙漠之鷹黑色手槍1枝（已
    取下彈匣及子彈），以1只黑色手提包裝著伺機行動，並由
    乙○○駕駛其父所有車號2Ｖ—5195號自用小客車搭載丙○○、戊○○與綽號「細漢」者，4人一起前往甲○○位於臺
    中縣潭子鄉○○村○○○路194巷26號住處，行車間，乙○○所攜帶裝在黑色手提包內之「沙漠之鷹」黑色手槍1枝，
    經由戊○○之手交予丙○○攜帶。嗣抵達甲○○住處後，由
    「細漢」把守大門，乙○○、戊○○及攜帶上開手槍之丙○○則自行打開鋁門窗外之紗門進入甲○○前開住處（無故侵
    入住宅部分未據告訴），適在甲○○住處泡茶聊天之陳政欣
    欲離去，丙○○即手推陳政欣胸部，並喝令其坐下，陳政欣
    隨即坐下而不敢動，戊○○旋坐於其身旁，並由乙○○以甲○○積欠湯錦裕工程款為由，開口要求甲○○支付新臺幣（
    下同）80萬元，惟遭甲○○回稱未欠錢而拒絕，乙○○聞言
    後即動怒並徒手毆打甲○○之頭、胸部數下，陳政欣見狀起
    身欲幫忙解圍，丙○○乃持上開手槍敲擊陳政欣胸部1下（
    傷害陳政欣部分未據告訴），並以該槍比著陳政欣額頭，喝
    令陳政欣坐下不准動，並立即持該手槍以槍柄敲擊甲○○頭
    部，致甲○○血流滿面，甲○○並因先後遭乙○○及丙○○
    毆打，而受有頭部撕裂傷、兩側眼睛周圍瘀血、右手肘多處
    外傷、右胸外傷及左胸挫傷腫脹等傷害。丙○○隨之將該手
    槍及黑色手提包交給戊○○，戊○○乃將之攜出甲○○家客
    廳，並拉下甲○○住處鐵門在外守候，渠等4人乃共同以此
    方法使甲○○、陳政欣均不能抗拒，而剝奪2人行動自由。
    甲○○之配偶邱洪麗月因聞聲而下樓查看，丙○○見狀即喝
    令邱洪麗月不准動，並告知係其以槍毆打甲○○，後來即由
    邱洪麗月與乙○○等討價還價，約定以40萬元解決工程款問
    題，並令其隔日將錢匯入上開「林瑞華」之帳戶內，及留下
    0000000000號行動電話號碼以供甲○○家人聯絡，並恫嚇稱
    如未匯錢即前來押人，且喝令甲○○、邱洪麗月、陳政欣不
    准報案後，始由乙○○駕車搭載丙○○、戊○○與綽號「細
    漢」者離去。事後乙○○將前開沙漠之鷹手槍（含彈匣1個
    ）及上開子彈以塑膠袋包裝後，藏放於前揭住處車庫後方草
    叢內。甲○○隨即由其友人詹金德陪同前往警局報案，並由
    甲○○委託詹金德與乙○○、丙○○聯繫周旋後，雙方同意
    延至92年3月12日付款，詹金德於警方指示下要求乙○○、
    丙○○2人應親自至甲○○住處簽收40萬元。嗣於92年3月12
    日下午3時40分許，乙○○、丙○○2人依約至甲○○住處，
    由詹金德交付40萬元現金予乙○○，丙○○並依乙○○指示
    以葉竣誠名義（乙○○之別名）書寫內容為湯錦裕之工程款
    已經由其代為解決之切結書1紙，乙○○、丙○○2人旋為埋
    伏之員警當場逮捕。嗣於92年3月12日下午5時許，乙○○帶
    同員警前往其上開住處查扣前述林瑞華台新銀行存摺及提款
    卡、切結書、手提包，及與本案無關之手槍（含彈匣）、子
    彈、槍管滅音曲尺（即滅音器）、手銬、行動電話、本票、
    支票、蔡明宏國民身分證、門號卡等物；再於同年5月6日下
    午5時許，經警借提乙○○帶同前往其前開住處，在車庫後
    方草叢內取出以塑膠袋包裝之前開含彈匣之「沙漠之鷹」手
    槍1枝及上開子彈1批（均經臺灣臺中地方法院檢察署以93年
    執字第6321號執行命令銷燬）。
三、案經甲○○訴由臺中縣警察局豐原分局報告臺灣臺中地方法
    院檢察署檢察官偵查起訴。
    理    由
壹、關於證據能力部分：
一、按被告以外之人（包括證人、鑑定人、告訴人、被害人及共
    同被告等）於檢察事務官、司法警察官或司法警察調查中所
    為之陳述，與審判中不符時，其先前之陳述具有較可信之特
    別情況，且為證明犯罪事實存否所必要者，得為證據，刑事
    訴訟法第159條之2定有明文。所謂「前後陳述不符」之要件
    ，應就前後階段之陳述進行整體判斷，以決定其間是否具有
    實質性差異，惟無須針對全部陳述作比較，陳述之一部分有
    不符，亦屬之。而所謂「較可信之特別情況」之情形，亦應
    就前後陳述時之各種外部情況進行比較，以資決定何者外部
    情況具有可信性。若陳述係在特別可信之情況下所為，則虛
    偽陳述之危險性即不高，雖係審判外陳述，或未經被告反對
    詰問，仍得承認其有證據能力。所稱「外部情況」之認定，
    例示如下：
    1.時間之間隔：陳述人先前陳述是在記憶猶新的情況下直接
      作成，一般與事實較相近，事後即可能因記憶減弱或變化
      ，致有不清晰或陳述不符之現象發生。
    2.有意識的迴避：由於先前陳述時被告未在場，是陳述人直
      接面對詢問警員所為陳述較為坦然；事後可能因陳述人對
      被告有所顧忌或同情，因而在被告面前較不願陳述不利被
      告之事實。
    3.受外力干擾：陳述人單獨面對檢察事務官或司法警察（官
      ）所為之陳述，程度上較少會受到強暴、脅迫、詐欺、利
      誘或收買等外力之影響，其陳述較趨於真實。若被告在庭
      或有其他成員參與旁聽時，陳述人可能會本能的作出迴避
      對被告不利之證述，或因不想生事乃虛構事實而為陳述。
    4.事後串謀：目擊證人對警察描述所目睹情形，因較無時間
      或動機去編造事實，客觀上亦較難認與被告間有勾串情事
      ，其陳述具有較可信性。但事後因特殊關係，雙方可能因
      串謀而統一口徑；或事後情況變化，兩者從原先敵對關係
      變成現在友好關係等情形，其陳述即易偏離事實而較不可
      信。
    5.警詢或檢察事務官偵查時，有無辯護人、代理人或親友在
      場：如有上開親誼之人在場，自可期待證人為自由從容之
      陳述，其證言之可信度自較高。
    6.警詢或檢察事務官所作之偵查筆錄記載是否完整：如上開
      筆錄對於犯罪之構成要件、犯罪態樣、加重減輕事由或起
      訴合法要件等事實或情況，均翔實記載完整，自可推定證
      人之陳述，與事實較為相近，而可信為真實。
    法院應斟酌上列因素綜合判斷，以確定上開陳述有無證據能
    力。本件證人丙○○於警詢中及法院審理時之供述（見92年
    度偵字第5919號卷宗第134至138頁、原審卷宗第65至75頁）
    有前後陳述不符之情形；本院審酌其於警詢中之證述距案發
    日較近，當時記憶自較深刻，可立即反應所知，不致因時隔
    日久而遺忘案情；且較無來自被告或其他成員同庭在場之壓
    力而出於虛偽不實之指證，或事後串謀而故為迴護之機會，
    揆諸上開說明，其於警詢中所為之陳述，客觀上應具有較可
    信之特別情況，且亦為證明犯罪事實存否所必要，依上揭規
    定，其等於警詢中之證言自有證據能力。辯護人抗辯謂：該
    警詢筆錄為被告以外之人於審判外之陳述，無證據能力，自
    不足取。
二、又按被告以外之人於偵查中向檢察官所為陳述，除顯有不可
    信之情況者外，得為證據，刑事訴訟法第159條之1第2項定
    有明文。偵查中對被告以外之人（包括證人、鑑定人、告訴
    人、被害人及共同被告等）所為之偵查筆錄，或被告以外之
    人向檢察官所提之書面陳述，性質上均屬傳聞證據。惟現階
    段刑事訴訟法規定檢察官代表國家偵查犯罪、實施公訴，依
    法其有訊問被告、證人及鑑定人之權，證人、鑑定人且須具
    結，而實務運作時，檢察官偵查中向被告以外之人所取得之
    陳述，原則上均能遵守法律規定，不致違法取供，其可信度
    極高，職是，被告以外之人前於偵查中已具結而為證述，除
    反對該項供述得具有證據能力之一方，已釋明「顯有不可信
    之情況」之理由外，不得以該證人係於審判外之陳述，任意
    指該證人於偵查中之陳述不具證據能力。本件證人乙○○、
    丙○○、甲○○於檢察官偵查中所為之陳述，均經具結，有
    結文附卷可稽，且原審於審判中，已依法定程序傳喚上開3
    名證人到場，命其具結陳述，並使被告有與證人對質及詰問
    之機會，已確保被告之對質詰問權；此外並無證據證明上開
    證述有何顯不可信之情況，依上說明，其等於偵查中之證言
    自均具有證據能力，辯護人主張均無證據能力云云，殊無理
    由，先予敘明。
貳、認定本案犯罪事實之理由：
一、訊據上訴人即被告（下稱被告）戊○○固承認曾於上開時間
    與乙○○等人共同前往甲○○住處之事實，惟矢口否認有何
    未經許可持有手槍、妨害自由、傷害、恐嚇取財等犯行，辯
    稱：伊及綽號「細漢」之朋友與乙○○、丙○○均無共同犯
    意，也不知道有帶槍及準備帳戶之事，到甲○○家時，是4
    人一起進去，沒有人在門口把風，事後乙○○去取款之事伊
    未參與亦不知情云云。
二、經查：
  (一)本件證人即共犯被告乙○○於92年間，因劉小萍委託，代為
    寄藏其所有具殺傷力之以色列IMI廠製造之941型制式半自動
    手槍1枝（槍枝管制編號：0000000000號，俗稱沙漠之鷹，
    含彈匣2個）與具殺傷力之子彈1批，並將之藏放在乙○○之
    住處等情，業據乙○○於台灣台中地方法院92年度訴字第
    1314號案件審理及本院93年度上訴字第279號案件審理中供
    述綦詳，有該案卷宗影本在卷可稽（見台灣台中地方法院92
    年度訴字第1314號卷宗第2宗影本第188、189頁及本院93年
    度上訴字第279號卷宗影本第87頁）。
  (二)又乙○○、丙○○、劉小萍與被告戊○○及綽號「細漢」者
    ，如何共同藉詞催討湯錦裕委託處理之工程款而持槍向甲○○索財等情，業據證人即共犯被告丙○○於警詢中證稱：「
    3月5日出發前往甲○○家中，在乙○○家中集合之前，有看
    到所認識之劉小萍向乙○○提及『這把是新的，如果被你開
    過，這把槍就要埋掉』，乙○○當場有回答劉小萍不會使用
    這把槍，主要是持槍恐嚇被害人之用」，「台新銀行帳號
    00000000000000號帳戶是乙○○委託劉小萍購買，因當時3
    月5日出發前往甲○○家中，在乙○○家中集合之前，劉小
    萍曾借用我電話聯繫販售上開帳戶之人，由我前往渠等約定
    地點，由販售帳戶之人撥打我手機電話0000000000與我確認
    後，當場交付林瑞華台新銀行帳戶」（見92年度偵字第5919
    號卷宗第136頁之警詢筆錄）；於偵查中證稱：「我與乙○○、戊○○、綽號『阿本』4人一起坐乙○○車子去要債，
    是乙○○提議要去討債的，也是乙○○邀請戊○○一起去的
    」、「槍枝是乙○○以一個黑色包包裝起來，他在車上先交
    給戊○○，戊○○有打開包包把槍拿出來看，這點我很確定
    ，看完後，戊○○將槍放在袋內，乙○○叫戊○○將袋子拿
    給我」、「（問：戊○○是否知悉當時是要去討債？）他知
    道，因為乙○○在車上有講要去討債事情」、「槍枝是我拿
    出來的，也是我將裝槍枝袋子拿進甲○○家裡，當時已經發
    生扭打我才會拿槍出來，我以槍打傷甲○○及他朋友後，我
    將槍枝及裝槍枝黑色袋子交給戊○○帶走，他走後，有將鐵
    捲門拉一半下來」、「（問：戊○○確實有將槍枝拿出來看
    ？）確定，他坐在車內時候拿出來的，且他知悉要去討債，
    事後也是他將槍枝帶走」等語（見臺灣臺中地方法院檢察署
    95年度偵緝字第198號卷宗第55至57頁）；於原審審理中亦
    證稱伊4人確實知悉要前往被害人家中「討債」，當時黑色
    包包內裝有手槍及1本存摺，是在車上時乙○○交給戊○○
    後，由戊○○交給伊（見原審卷宗第67至74頁）。則被告戊○○與乙○○、丙○○、劉小萍及綽號「細漢」者，在92年
    3 月5日出發前往甲○○住處前，先在乙○○家中集合，在
    集合之前，劉小萍與乙○○已談及持槍恐嚇被害人索財之事
    ，劉小萍復又出面購買上揭台新銀行00000000000000號之帳
    號存摺，並由丙○○前往取回存摺，繼之則由乙○○攜帶上
    揭手槍及存摺，夥同丙○○、戊○○及綽號「細漢」（即『
    阿本』）之人一起坐乙○○駕駛之小客車前往被害人家中「
    討債」，途中由乙○○將盛裝手槍之黑色包包交予戊○○，
    戊○○並拿出槍枝觀看後再將黑色包包交予丙○○，足認被
    告戊○○與乙○○、丙○○、劉小萍及綽號「細漢」者間有
    犯意聯絡及行為分擔。
  (三)至證人丙○○於原審審理中關於伊與劉小萍、戊○○及綽號
    「細漢」者，在92年3月5日如何共同在乙○○家中集合一事
    所為之陳述（見原審卷第65至75頁），與上開警詢中之陳述
    情節不符；又於95年6月29日原審審理中關於被告戊○○是
    否在車上拿出手槍觀看所證稱「（問：在車上把手槍取出查
    看並與乙○○對話，戊○○當時在作何事？）他當時坐我旁
    邊，他就坐在旁邊聽與看」等語（見原審卷宗第72頁），與
    其於上開偵查中證述之情節不符，惟核諸丙○○於台灣台中
    地方法院92年度訴字第1314號案件92年6月11日審理時供述
    「那把槍在要去甲○○家的車上的時候，戊○○在車上的後
    座交給我的，他跟我說怕到時場面失控，要嚇嚇對方的，戊○○說那把槍什麼也沒有，當時交給我的時候就沒有子彈」
    （見該案卷宗第1宗影本第102、103頁），則丙○○於92年3
    月19日警詢時之供述，及於台灣台中地方法院92年度訴字第
    1314號案件92年6月11日審理時之供述，均距案發日較近，
    當時記憶自較深刻，可立即反應所知，不致因時隔日久而遺
    忘，應較符實情。則被告戊○○既知悉該手槍內未裝子彈，
    顯然有接觸、觀看過該手槍，足認證人丙○○於95年6月29
    日原審審理時所為此部分陳述內容，顯然有遺忘或記憶錯誤
    之情事，尚難採信有利被告之認定。
  (四)證人即共犯被告乙○○於偵訊時具結證述：「（問：你是否
    與戊○○及丙○○於92年3月5日一起到甲○○住處持槍暴力
    討債？）他有與我一起去．．，我當時邀約他一起去處理債
    務」、「（問：戊○○是否參與你經營重利事情？）沒有，
    他單純與我去討債而已」等語（見臺灣臺中地方法院檢察署
    95年度偵緝字第198號卷宗第40、41頁）；於原審審理中亦
    具結證稱：「（問：被告要出去之前，有無按下電動鐵門的
    開關？）有」等語（見原審卷宗第100頁）；於本院審理中
    證稱「（問：後來戊○○跟你是如何離開現場？坐車離開，
    我們是坐同一輛車」，「（問：你在原審有作證說戊○○先
    離開，你才和丙○○離開，和你今天說的不一樣？）我的意
    思是戊○○是先離開到外面，我和丙○○在裡面談事情」，
    「（問：當天是誰把槍帶出去？）丙○○打完甲○○就叫戊○○把槍帶出去」，「（問：你離開被害人家裡時，戊○○
    如何處理那把槍？）他先把槍放在我的車上，我才載他們3
    人回去」（見本院卷宗第117、118頁），足認被告戊○○確
    有知悉乙○○等人係向甲○○「討債」，確有參與上開共同
    持槍「討債」之犯行。雖證人乙○○於偵查中及原審審理時
    稱：戊○○不知道有帶槍，該手槍是伊交給丙○○拿著，當
    天在車上沒有討論討債的事，沒有拿出槍枝或黑色包包，只
    有伊與丙○○進入甲○○家客廳，戊○○沒有進去，槍枝最
    後是由伊帶走云云，於本院審理時稱：戊○○不曉得伊身上
    有帶槍云云，惟其此部分陳述，或與證人丙○○所述不符，
    或與自己前、後陳述不符，顯屬附和迴護被告之詞，不可採
    信。
  (五)被告戊○○與乙○○等人抵達甲○○住處後，如何對甲○○
    及陳政欣實施暴力，藉詞甲○○積欠湯錦裕工程款為由而向
    甲○○索錢，因甲○○不從，如何遭丙○○以槍柄毆打成傷
    ，而戊○○如何將手槍攜出邱家客廳等情，業據證人即告訴
    人甲○○於偵訊時具結證稱：「他（戊○○）有跟丙○○、
    乙○○來我家，進來後起先我與乙○○談，戊○○與丙○○
    坐在陳政欣旁邊，不讓陳政欣離開，後來，談不攏，我與乙○○打起來，丙○○拿槍敲我頭，此時，戊○○看見之後就
    將黑袋子拿出去，將我家門關起來不讓外面的人看見」等語
    （見95年度偵緝字第198號卷宗第41頁）；於原審審理中具
    結證稱：「（問：是否認識被告，他有無進入你家？）他有
    到我家，他當時押在陳政欣旁邊，我是被乙○○及丙○○打
    的」，「（問：戊○○與另一個人有無進去你家？）戊○○
    有進去，另一個比較矮的沒有進去」，「（問：持槍的是何
    人？）應該是丙○○，但是拿走槍的是戊○○，而且戊○○
    把鐵門按下，鑽鐵門出去」等語（見原審卷宗第79至84頁）
    ；於本院審理時具結證稱「我當時頭部雖然流血，但我還有
    清醒有在看，我確定帶槍出去的就是戊○○」，「丙○○拿
    給戊○○拿出去的。我的意思是丙○○比戊○○高，我說比
    較高的人拿給戊○○拿出去的，槍在裝在一個小皮包裡面」
    ，「因為外面還有一位最矮的人沒有進來，他是在門口，因
    為鐵門開開的，我有看到，所以我在原審說的意思是被告比
    在外面的那個人高，是被告把槍拿出去沒有錯」（見本院卷
    宗第116頁）。證人即被害人陳政欣於偵訊時亦具結證述：
    「（問：戊○○進入後作何事？）他與丙○○一人坐一邊，
    戊○○叫我坐著不讓我離開，事情是由甲○○、乙○○談的
    」等語（見95年度偵緝字第198號卷宗第40頁）；於原審審
    理中具結證稱：「（問：在庭的被告當天有無進入甲○○家
    ？）有」，「（問：當時看守你的人是否是被告？）是的」
    ，「（問：押住你的人何時離開？）他是打架完後才出去的
    」，「（問：那人出去的時候有無帶東西？）帶黑色袋子」
    （見原審卷宗第85至89頁）；證人丙○○於95年6月29日原
    審審理中亦證稱「（問：戊○○有把槍帶離現場？）有，他
    們把槍放在手提包內，然後把手提包拿走」等語（見原審卷
    宗第74頁），足認被告戊○○在本件作案過程中確有共犯之
    行為分擔。另查原審審理中，證人丙○○固曾稱「比較高的
    那個人關下鐵門」、甲○○曾稱「丙○○是把槍枝拿給穿黑
    衣服比較高的那個人拿出去」云云，本院審酌證人丙○○、
    甲○○事後於審理時之供述，或因時隔日久而遺忘、誤記若
    干案發時之細節，或因詰問之問題題意有所限制致回答之內
    容無法詳盡，均屬事理之常，自應綜合全辯論意旨及調查證
    據所得，詳加釐清認定，不得僅憑證人隻語片句即斷章取義
    ，辯護人指稱依證人丙○○、甲○○此部分陳述，可見被告
    未持槍離開，亦未將鐵門拉下云云，自不足採為有利於被告
    之認定。則被告戊○○雖未出手毆打甲○○，事後未陪同乙○○、丙○○取款，惟丙○○毆打甲○○暨乙○○、丙○○
    取款等行為，均係共犯行為之一部分，被告戊○○雖未分擔
    此部分行為，仍不影響其共犯之責任。被告所辯伊與乙○○
    、丙○○均無共同犯意，也不知道有帶槍及準備帳戶之事，
    到甲○○家時，是4人一起進去，沒有人在門口把風，事後
    伊先離去，且乙○○等去取款之事伊亦不知情云云，洵不足
    採。
  (六)末查告訴人甲○○因遭乙○○徒手毆打及丙○○持槍敲擊，
    致受有頭部撕裂傷、兩側眼睛周圍瘀血、右手肘多處外傷、
    右胸外傷及左胸挫傷腫脹等傷勢，有行政院衛生署豐原醫院
    出具之診斷證明書1紙在卷可稽（見92年度偵字第5919號卷
    宗第24頁）；又被告與乙○○等人持以犯案用之槍枝（槍枝
    管制編號：000000000號），經鑑定結果，認係以色列IMI廠
    製造之941型制式半自動手槍，機械性能良好，可擊發同口
    徑之制式子彈，認具殺傷力，有內政部警政署刑事警察局92
    年7月17日刑鑑字第0920087751號槍彈鑑定書附卷可參（見
    92年度偵字第9035號卷宗第44至61頁），此外有丙○○所書
    寫之切結書、林瑞華台新銀行帳號之紙條各1份在卷可憑，
    復有前開林瑞華台新銀行存摺、提款卡及含彈匣之「沙漠之
    鷹」手槍1枝（已經臺灣臺中地方法院檢察署以93年執字第
    6321號執行命令銷燬）扣案可資佐證。
二、綜上所述，本件事證已臻明確，被告戊○○犯行堪予認定，
    應予依法論科。
參、論罪科刑理由：
一、被告行為後，(一)槍砲彈藥刀械管制條例曾先後於93年6月2日
    、94年1月26日2度修正公布，惟有關本件被告所犯未經許可
    持有制式手槍之罪責，法定刑均為5年以上有期徒刑，併科
    新臺幣1千萬元以下罰金，均未變更，自不生比較新舊法之
    問題；(二)刑法第55條牽連犯之規定，業於94年7月7日修正公
    布刪除，並於95年7月1日施行，則被告之犯行，因行為後新
    法業已刪除牽連犯之規定，此刪除雖非犯罪構成要件之變更
    ，但顯已影響行為人刑罰之法律效果，自屬法律有變更，依
    新法第2條第1項規定，比較新、舊法結果，仍應適用較有利
    於被告之行為時法律即舊法論以牽連犯（最高法院95年第8
    次刑事庭會議決議參照）。再者，此次刑法第11條、第26條
    未遂犯、第28條共同正犯、第47條累犯等規定，亦均有修正
    ，惟分別比較新、舊法結果，對被告之法律效果並無不同，
    自皆應依被告之行為時法律即舊法論處。(三)刑法施行法亦修
    正增訂第1條之1規定：「中華民國94年1月7日刑法修正施行
    後，刑法分則編所定罰金之貨幣單位為新臺幣。94年1月7日
    刑法修正時，刑法分則編未修正之條文定有罰金者，自94年
    1 月7日刑法修正施行後，就其所定數額提高為30倍。但72
    年6 月26日至94年1月7日新增或修正之條文，就其所定數額
    提高為3倍」，是就現行刑法中，有關於罰金刑處罰之規定
    ，即有比較新舊法之必要。本件被告所犯之妨害自由、傷害
    、恐嚇取財罪法定刑中設有罰金刑之規定，經比較增訂之刑
    法施行法第1條之1與被告行為時之罰金罰鍰提高標準條例第
    1條前段、現行法規所定貨幣單位折算新臺幣標準第2條結果
    ，二者規定適用之結果並無不同，自應依被告之行為時法律
    即舊法論處。又罰金罰鍰提高標準條例第2條業已刪除，而
    刑法第42條關於罰金易服勞役之折算標準，已由舊法之銀元
    100元以上300元以下，修正為新臺幣1千元、2千元、3千元
    ，屬科刑規範事項之變更，經綜合比較新舊法之結果，以修
    正前之刑法較有利於被告，自應適用修正前刑法定其折算標
    準。
二、按「刑法第346條之恐嚇罪，係以恐嚇使人生畏怖心而交付
    財物為要件，故其交付財物，並非因畏怖心所致，其恐嚇尚
    非既遂，上訴人雖於17 日以恐嚇使被害人生畏怖心，而被
    害人於次日攜款前往交付，乃出於警察便利破案之授意，並
    非因其畏怖心所致，自應仍以恐嚇未遂論科」，最高法院著
    有42年台上字第440號判例可資參照。核被告戊○○所為，
    係犯槍砲彈藥刀械管制條例第7條第4項之未經許可持有制式
    手槍罪、刑法第277條第1項之傷害罪、同法第302條第1項之
    剝奪人之行動自由罪、同法第346條第3項、第1項之恐嚇取
    財未遂罪。被告就上開傷害、剝奪人之行動自由、恐嚇取財
    未遂犯行，與廖清海、丙○○、劉小萍及綽號「細漢」者間
    ，有犯意聯絡及行為分擔；就未經許可持有制式手槍犯行，
    與廖清海、丙○○、綽號「細漢」者間，有犯意聯絡及行為
    分擔，應分別論以共同正犯。又被告恐嚇取財未遂犯行，已
    著手於犯罪行為之實施而不遂，為未遂犯，應依修正前刑法
    第26條前段規定，按既遂犯之刑減輕其刑。被告以1行為同
    時剝奪甲○○、陳政欣之行動自由，屬想像競合犯，依刑法
    第55條規定，應從一罪處斷。被告與乙○○等人共同持有制
    式手槍之目的係供暴力討債、恐嚇索財之用，是其所犯未經
    許可持有制式手槍與傷害、剝奪人之行動自由、恐嚇取財未
    遂4罪間，有方法、目的之牽連關係，依修正前刑法第55 條
    規定，應從法定刑較重之未經許可持有制式手槍罪處斷。再
    被告前因偽造文書罪，經法院判處有期徒刑5月確定，於91
    年12月31日以易科罰金執行完畢，有卷附臺灣高等法院被告
    前案紀錄表可考，其於有期徒刑執行完畢後5年內再犯有期
    徒刑以上之本罪，為累犯，應依法加重其刑。
三、原審對被告論罪科刑，固非無見，惟查本件扣案含彈匣之「
    沙漠之鷹」手槍1枝，雖為違禁物，惟業經臺灣臺中地方法
    院檢察署以93年執字第6321號執行命令銷燬而滅失，有本院
    調取扣押物條、公務電話紀錄在卷可稽，自毋庸宣告沒收，
    而原審判決未經詳查，仍就該扣案物諭知沒收，自有未洽。
    被告提起上訴，以其不知乙○○等人要去討債，與其他共犯
    間並無犯意聯絡云云而否認上開犯行，固無理由，惟原審判
    決既有上開可議之處，應由本院將原審判決予以撤銷改判。
    爰審酌被告深夜結夥持槍索財之行為，嚴重破壞社會秩序，
    既其犯罪之動機、目的、手段，及犯後態度不佳，未見悔意
    等一切情狀，量處如主文所示之刑，並諭知罰金易服勞役之
    折算標準。
據上論斷，應依刑事訴訟法第369條第1項前段、第364條、第299
條第1項前段，槍砲彈藥刀械管制條例第7條第4項，刑法第2條第
1項、修正前刑法第11 條前段、第28條、刑法第277條第1項、第
302條第1項、第346條第3項、第1項、修正前刑第55條、第47條
、第26條前段、第42條第2項，罰金罰鍰提高標準條例第1條前段
、刪除前罰金罰鍰提高標準條例第2條，現行法規所定貨幣單位
折算新臺幣標準條例第2條，判決如主文。
本案經檢察官丁○○到庭執行職務。
中    華    民    國    95    年    11    月    30    日
               刑事第七庭  審判長法  官  林  榮  龍
                                 法  官  江  錫  麟
                                 法  官  鄭  永  玉
上列正本證明與原本無異。
如不服本判決應於收受送達後十日內向本院提出上訴書狀，其未
敘述上訴之理由者並得於提起上訴後十日內向本院補提理由書（
均須按他造當事人之人數附繕本）。
                                 書記官    瑞  芳
中    華    民    國    95    年    12    月    4     日
                                                      Ｆ


司法院資訊處製作；財團法人民間司法改革基金會備份。
